臺灣臺中地方法院刑事判決　　　　　　　　　　　　　九十一年度自字第一三五號
　　自　訴　人　丙○○
　　自訴代理人　甲○○
　　被　　　告　乙○○
右列被告因侵占案件，經自訴人提起自訴，本院判決如左：
    主  文
乙○○無罪。
    理  由
一、自訴意旨略以：被告乙○○於民國八十八年二月二十五日，向自訴人丙○○承租
    車號Ｖ九─六四三號三菱營業小客車一部，約定每日租金新台幣 (下同)九百元
    ，雙方並有簽立營業小客車租賃契約書，租賃期限自八十八年二月二十五日起至
    九十年二月二十四日止，自訴人即將上開車輛交予被告乙○○使用。嗣租期屆滿
    時，雙方再以口頭續約一年 (即至九十一年二月二十四日止)，約定每日租金改
    為六百元，其中行費、稅金等均由承租者即被告負擔。詎被告竟意圖為自己不法
    之所有，自九十年六月間起即藉詞拖延拒繳租金、行費、稅金，共計十六萬九千
    三百二十九元，並將上開營業小客車占為己有，且遷移至外縣市繼續營業，避不
    見面。屢經自訴人催討，被告均拒不交還上開車輛。因認被告乙○○涉有刑法第
    三百三十五條第一項之普通侵占罪嫌云云。
二、按犯罪事實應依證據認定之，無證據不得推定其犯罪事實。又不能證明被告犯罪
    者，應諭知無罪之判決，刑事訴訟法第一百五十四條、第三百零一條第一項分別
    定有明文。又認定不利於被告之事實，須依積極證據，苟積極證據不足為不利於
    被告事實之認定時，即應為有利於被告之認定，更不必有何有利之證據；認定犯
    罪事實所憑之證據，雖不以直接證據為限，間接證據亦包括在內，然而無論直接
    或間接證據，其為訴訟上之證明，須於通常一般人均不致有所懷疑，而得確信為
    真實之程度者，始得據為有罪之認定；再事實之認定，應憑證據，如未能發現相
    當證據，或證據不足以證明，自不能以推定或擬制之方法以為裁判之基礎，最高
    法院分別著有三十年上字第八一六號、七十六年台上字第四九八六號、四十年台
    上字第八六號判例可資參照。次按刑法上之侵占罪，須持有人變易其原來之持有
    意思而為不法所有之意思，始能成立，如僅將持有物延不交還或有其他原因致一
    時未能交還，既缺乏主觀要件，即難遽以該罪相繩（最高法院六十八年台上字第
    三一四六號判例參照）。
三、本件自訴人認被告乙○○涉有普通侵占罪嫌，無非係以被告未依約給付租金、行
    費、稅金等，並未將承租車輛交還自訴人為其主要之論據。惟訊據被告乙○○堅
    決否認有侵占之犯行，辯稱：伊係有一陣子身體不好，且所承租之車輛送修無法
    做生意，且經濟不景氣，生意不好做，才無法正常繳交租金等費用，現該車仍由
    伊自己正常開車做生意，伊願意自九十一年二月二十日起每月償還自訴人一萬八
    千元，至九十二年二月二十日止，按十二期分期償還等語。經查，自訴代理人甲
    ○○ (即自訴人之妻)於本院審理時陳稱：與被告之租約至九十年二月二十四日
    時，雙方曾有口頭續約一年，而被告係自九十年六月開始才未按期繳租金等語，
    是自訴人與被告雙方已有二年餘之租賃關係，而被告直至九十年六月前並未拖欠
    租金等費用，足見雙方之合作關係尚稱良好；再參諸被告並未擅自將其向自訴人
    承租之車輛予以出售、典當、出租或其他處分行為，尚難僅據被告未按期繳納租
    金等費用及未於租期屆滿後立即返還車輛，遽為被告主觀上即有變易持有而為不
    法所有之意思；況被告於本院審理時即與自訴人達成民事上和解，益徵被告確實
    無上開不法意圖。此外，本院復查無其他積極證據，足以證明被告有自訴人所指
    侵占犯行，既不能證明被告犯罪，自應依法為其無罪之諭知。
據上論斷，應依刑事訴訟法第三百四十三條、第三百零一條第一項，判決如主文。
中      華       民      國    九十一    年     三     月     二十九    日
                                        臺灣臺中地方法院刑事第七庭
                                            法  官  曾  佩  琦
右正本證明與原本無異。
如不服本判決，應於送達後十日內向本院提出上訴狀 （須附繕本） ，上訴於台灣高
等法院台中分院。
                                            書記官
中      華       民      國    九十一    年     三     月     二十九    日
